最高法院刑事判決　　　　　　　　　　　　　　　八十六年度台上字第四六七一號
　　上訴人　甲○○
右上訴人因違反山坡地保育利用條例案件，不服台灣高等法院花蓮分院中華民國八十
五年八月十四日第二審判決 (八十五年度上訴字第一六一號，起訴案號：台灣花蓮地
方法院檢察署八十四年度偵字第三三四五號) ，提起上訴，本院判決如左：
    主  文
上訴駁回。
    理  由
按刑事訴訟法第三百七十七條規定，上訴於第三審法院，非以判決違背法令為理由，
不得為之。是提起第三審上訴，應以原判決違背法令為理由，係屬法定要件。如果上
訴理由狀並未依據卷內訴訟資料，具體指摘原判決不適用何種法則或如何適用不當，
或所指摘原判決違法情事，顯與法律規定得為第三審上訴理由之違法情形，不相適合
時，均應認其上訴為違背法律上之程式，予以駁回。本件上訴意旨略稱：(一)山坡地保
育利用條例第三十四條第一項之罪，以在公有或他人山坡地內擅自墾殖或設置工作物
為構成要件，該罪乃森林法第五十一條第一項之特別規定，而森林法第五十一條第一
項復為刑法第三百二十條第二項之特別規定，此類犯罪必須行為人主觀上有為自己或
第三人不法利益之意圖，客觀上須未徵得有同意權人之同意，趁人不知而擅自佔據他
人之不動產始成立犯罪。行為人如有使用山坡地之合法權源，縱未依規定使用山坡地
，因不符合竊佔罪之構成要件，僅是否違反山坡地保育利用條例第三十五條第一項所
列各款之行政罰而已，殊無依山坡地保育利用條例第三十四條第一項處罰之餘地。(二)
座落花蓮縣壽豐鄉○○段第八、九地號土地，乃案外人杜朝平向花蓮縣政府承租之土
地，上訴人受讓杜朝平之承租權後，因而有使用上開土地之合法權源，主觀上無為自
己或第三人不法利益之意圖，客觀上又已得到管領人之同意，未趁人不知而擅自佔據
他人之不動產，即與山坡地保育利用條例第三十四條第一項之構成要件不合，上訴人
在上開土地設置工作物，僅是否違反山坡地保育利用條例第三十五條第一項第四款之
行政罰而已。況上訴人所設置之工作物，均與農耕有關，不得認定為違法。(三)上訴人
於八十五年七月二十四日已當庭表示，八十五年八月七日因出國不能到庭，並請求改
期審理，殊難謂上訴人於審判期日經合法傳喚，無正當理由不到庭，原審不待上訴人
陳述，逕行判決，亦有未合云云。
惟查原判決撤銷第一審不當之判決，改判論處上訴人在公有山坡地內，擅自設置工作
物罪刑，已敘明所憑之證據及認定之理由。而(一)認定事實與證據取捨，乃事實審法院
之職權，苟其證據之取捨及事實之認定，並不違背經驗法則與論理法則，即不容任意
指為違法而執為上訴第三審之理由。原判決依據卷證資料認定上訴人甲○○曾於民國
八十一年間，因違反山坡地保育利用條例，經台灣高等法院於八十二年十二月七日判
處有期徒刑七月，緩刑二年，於八十三年四月二十一日確定。復明知座落花蓮縣壽豐
鄉○○段第八、九地號土地，係杜朝平向花蓮縣政府承租供耕作使用，為公有山坡地
，竟於八十二年七月二十九日未徵得花蓮縣政府同意，以新臺幣 (下同) 三百萬元之
價格 (僅付五十萬元) 向杜朝平受讓上開土地承租權，嗣於八十三年元月間，擅自在
上開山坡地內，設置面積二百三十五點六二平方公尺之水泥造房屋、面積一百九十八
點四十二平方公尺之水泥地面及面積共計四十四點六七平方公尺之水泥地面貨櫃屋三
棟，詳如原判決附圖所示等情，已敘明上開犯罪事實已據證人杜朝平、羅福耀、高義
德證述綦詳，杜朝平更供稱上訴人趁伊養病不在時，蓋水泥造房屋及貨櫃屋；上訴人
亦承認於上開時間在前揭土地上設置工作物，僅辯稱已受讓承租權，不構成山坡地保
育利用條例第三十四條第一項之罪而已。然查前揭土地確係經依法公告之國有山坡地
，有花蓮縣政府八十五年二月一日八五府農保字第一二七三九號函附卷可稽，而該土
地上確已設置上開工作物，貨櫃屋內並有隔間、照明、床鋪等設備，業經檢察官及第
一審法院赴現場勘驗並命地政事務所測量，製有勘驗筆錄、拍攝現場照片及經花蓮地
政事務所製作實測地籍圖在卷可憑；並參酌土地登記簿謄本之使用編定欄，已明白載
有「山」、「風景區、農牧用地」等字樣，上訴人身為代書，對土地業務知之甚稔，
自不能諉為不知，並說明依據原租約約定，該公有山坡地之承租權不得轉讓、轉租或
將山坡地變更用途，上訴人未徵得出租人花蓮縣政府之同意私自受讓山坡地承租權，
且趁杜朝平養病不在時，變更原來之耕作用途違法設置工作物，因認上訴人之行為核
與山坡地保育利用條例第三十四條第一項之在公有山坡地內擅自設置工作物罪相符，
為其所憑之證據及認定之理由。而以上訴人所辯伊已受讓承租權，有權設置工作物，
其行為僅違反山坡地保育利用條例第三十條之規定，依同條例第三十五條第一項第四
款規定，應衹受行政罰而已云云為不可採等情，已於理由內詳加說明及指駁。經核所
為論敘均與卷內證據資料相符，從形式上觀察並無認定事實不依證據或有何採證違背
證據法則等違法情形存在，自不能任意指為違法。(二)被告經合法傳喚，無正當之理由
不到庭者，得不待其陳述，逕行判決，刑事訴訟法第三百七十一條定有明文。本件原
審定於八十五年八月七日審判之審判期日傳票，已於八十五年七月二十四日合法送達
，由上訴人親自收受，有送達證書在卷可憑 (見原審卷第三十二頁) ，該審判期日業
經合法傳喚，而依據卷內資料及八十五年七月二十四日之訊問筆錄均無上訴人曾經聲
明八十五年八月七日其有不到庭之正當理由，上訴人上訴本院後，亦未表明有何正當
之理由不能到庭，僅謂出國云云，並非依據卷內資料執為指摘之合法上訴理由。綜上
所述，上訴意旨未依據卷內訴訟資料對原判決究竟如何不適用法則或適用不當為具體
之指摘，徒憑己見就原判決已說明事項或屬原審採證認事職權之適法行使，任意指摘
為違法，自不得據為第三審上訴之合法理由。其上訴違背法律上之程式，應予駁回。
據上論結，應依刑事訴訟法第三百九十五條前段，判決如主文。
中      華      民      國    八十六    年      八      月     七       日
                              最高法院刑事第一庭
                                  審判長法官  黃  雅  卿
                                        法官  楊  文  翰
                                        法官  陳  正  庸
                                        法官  陳  世  雄
                                        法官  林  錦  芳
      右正本證明與原本無異
                                              書  記  官
中      華      民      國    八十六    年      八      月     十四     日
